臺灣臺北地方法院刑事判決　　　　　　 96年度簡上字第150號
　　公　訴　人　臺灣臺北地方法院檢察署檢察官
　　被　　　告
　　即　上訴人　甲○○
　　選任辯護人　黃鈺華律師
上列被告因毀棄損壞案件，不服本院九十六年度簡字第八二五號
九十六年三月十九日第一審刑事簡易判決（聲請簡易判決處刑案
號：臺灣臺北地方法院檢察署九十六年度偵字第二二四０號），
提起上訴，本院管轄第二審之合議庭判決如下：
    主    文
原判決撤銷。
甲○○損壞他人置物櫃上之木製夾層板，足以生損害於他人，累
犯，處拘役捌拾日，如易科罰金，以新臺幣壹仟元折算壹日。減
為拘役肆拾日，如易科罰金，以新臺幣壹仟元折算壹日。未扣案
之小型電鑽壹支沒收。
    犯罪事實
一、甲○○前於民國九十四年間因違反著作權法案件，經本院於
    九十四年十月七日以九十四年度易字第六九五號判處有期徒
    刑六月，併科罰金新臺幣（下同）十萬元，被告不服提起上
    訴，並經臺灣高等法院於九十五年六月八日以九十四年度上
    易字第一九三號駁回上訴而告確定。其於九十五年八月十六
    日易科罰金執行完畢。
二、甲○○因不滿鄰居乙○○以置物櫃上之木製夾層板遮住其位
    於臺北市松山區○○○路七五五之一號住處廚房之窗戶，影
    響廚房之通風，竟基於損壞之犯意，於九十五年十二月二日
    中午十二時許，以其自備之小型電鑽為工具，將乙○○所有
    、置放在臺北市松山區○○○路七五九號一樓前院之上開置
    物櫃上之木製夾層板鑽洞而損壞之，足以生損害於乙○○。
三、案經乙○○訴由臺北市政府警察局松山分局移送臺灣臺北地
    方法院檢察署檢察官聲請簡易判決處刑
    理    由
一、證據之認定：
    訊據被告固不否認於上開時、地以其所有之小型電鑽將告訴
    人乙○○所有之置物櫃上之木製夾層板鑽洞，惟矢口否認有
    何毀損之故意，辯稱：告訴人乙○○所有之木製夾層板整塊
    擋住我住家廚房之通風口，而且這塊木板本身有惡臭，我是
    為了自身的通風的權利所為的正當防衛云云，經查：
  (一)上開犯罪事實，業據證人即告訴人乙○○於檢察官偵查時經
    具結後證述綦詳（偵查卷第十八頁訊問筆錄、第二十頁結文
    參照），並有現場照片四張附卷足參（偵查卷第十三頁至第
    十四頁參照），且本院於九十六年五月二十五日至告訴人乙
    ○○位於臺北市松山區○○○路七五九號一樓之住處，及被
    告位於臺北市松山區○○○路七五五之一號之住處進行勘驗
    ，依現場之位置以觀，被告住家的廚房窗口正對著告訴人乙
    ○○住家之前庭，告訴人乙○○住家之前庭堆放各式雜物，
    而告訴人乙○○所有置物櫃上之木製夾層板，則直立束起面
    對被告廚房之窗戶，該木製夾層板確有遭電鑽鑽洞等情（本
    院九十六年五月二十五日勘驗筆錄及現場照片參照），足認
    被告確有上開毀損情事；被告雖辯稱：其所損壞置物櫃上之
    木製夾層板具有惡臭等情，經本院及蒞庭檢察官實際勘驗結
    果，該置物櫃上之木製夾層板並無臭味，且被告亦無法提出
    證據證明在其損壞該置物櫃之木製夾層板之當時，該木製夾
    層板部分確有令人難以忍受惡臭，是被告此部份所辯即不足
    採。
  (二)又被告之選任辯護人為被告辯稱：該木製夾層板並未達到致
    令不堪用之程度，且被告上開所為屬於正當防衛云云，查(1)
    所謂「損壞」，係指改變物質之形體而減損物之一部效用或
    價值之行為而言，被告以小型電鑽將告訴人乙○○所有置物
    櫃上之木製夾層板鑽洞，使該木置夾層板受有損壞不再完整
    ，而該木製夾層板係另行栓於置物櫃上，如予以拆卸亦可另
    有獨立之用途，告訴人乙○○亦表示該木製夾層板若要再次
    使用，需送修補平後方得使用，足認該木製夾層板確實已因
    被告之損害行為而喪失其效用及價值，是選任辯護人上開所
    辯即不足採；(2)次按「對於現在不法之侵害，而出於防衛自
    己或他人之行為，不罰。」刑法第二十三條定有明文。又正
    當防衛必須對於現在不法之侵害始得為之，侵害業已過去，
    即無正當防衛可言，故侵害已過去後之報復行為，或侵害已
    過去，或預料有侵害而侵害尚屬未來，則其加害行為，自無
    正當防衛之可言（最高法院三十年上字第一０四０號、十九
    年上字第一一七四號判例參照）；惟被告與告訴人乙○○間
    為相鄰關係已有多年，雙方多次因相鄰間之權利義務發生爭
    執，並曾多次向松山分局報警處理，此有松山分局受理各類
    案件紀錄表在卷足憑（本院卷參照），並曾互相提起刑事告
    訴在案，表示雙方對於相鄰關係之權利義務爭執為時已久，
    卻始終無法以正確方法處理得當，難認有何正當防衛之情事
    甚明；況且被告此次所為，係在置物櫃上之木製夾層板上鑽
    洞，惟若如被告所述該木製夾層板有惡臭，則被告在該木製
    夾層板上鑽洞亦無濟於事，蓋大部分木製夾層板之面積仍存
    在，足認被告所為之毀損行為亦無達到所謂「正當防衛」之
    目的，是被告欲以正當防衛而圖卸責，顯不足採；至於被告
    與告訴人乙○○雙方相鄰關係之爭執，宜應循民事訴訟途徑
    加以解決，附此敘明。
  (三)綜上所述，本件事證明確，應依法論科。
二、論罪科刑法律之適用：
  (一)核被告所為，係犯刑法第三百五十四條之損壞他人木製夾層
    板罪。原審論處被告罪刑本非無見，惟查：(1)依本院勘驗現
    場之照片以觀，告訴人乙○○所有之置物櫃係由木製夾層板
    及置物櫃以螺絲釘加以組合，而置物櫃及木製夾層板本身即
    各有放置物品之功能，均可以單獨使用，此業據告訴人乙○
    ○陳述明確（本院同上勘驗筆錄參照），被告所損壞之物僅
    為置物櫃上之木製夾層板，原審遽論被告損壞告訴人乙○○
    「木板工作器具置物櫃」，即有未洽；(2)被告行為後，中華
    民國九十六年罪犯減刑條例業於九十六年七月四日公布，於
    同年月十六日施行。本件被告犯罪時間在九十六年四月二十
    四日前，所犯合於中華民國九十六年罪犯減刑條例之減刑條
    件，應依法減其等宣告刑二分之一，原判決未及注意上情，
    顯有未合。被告上訴意旨指摘原審判決不當及量刑過重雖無
    理由，惟原判決既有上開可議之處，自應由本院予以撤銷改
    判。
  (二)查被告有如犯罪事實欄一所載之犯罪科刑執行情形，有臺灣
    高等法院被告全國前案紀錄表在卷可稽，其前受有期徒刑執
    行完畢，於五年以內再犯本件有期徒刑以上之罪，為累犯，
    應依刑法第四十七條第一項之規定加重其刑。
  (三)爰審酌被告犯罪之動機、目的、手段、所生危害，未與告訴
    人乙○○達成和解等一切情狀，量處如主文第二項所示之刑
    。
  (四)未扣案之小型電鑽，為被告所有，且為供其犯罪所用之物，
    應依刑法第三十八條第一項第二款、第三項之規定宣告沒收
    。
據上論斷，應依刑事訴訟法第四百五十五條之一第一項、第三項
、第三百六十九條第一項前段、第三百六十四條、第二百九十九
條第一項前段，刑法第三百五十四條、第四十一條第一項前段、
第四十七條第一項、第三十八條第一項第二款，刑法施行法第一
條之一，中華民國九十六年罪犯減刑條例第二條第一項第三款、
第七條、第九條，判決如主文。
本案經檢察官永欽到庭執行職務。
中　　華　　民　　國　　96　　年　　8 　　月　　20　　日
　　　　　　　　　刑事第九庭審判長法  官  蘇素娥
                                  法  官  黃紹紘
                                  法　官　葉珊谷
上正本證明與原本無異。
不得上訴。
　　　　　　　　　　　　　　　　  書記官　顏淑華
中　　華　　民　　國　　96　　年　　8 　　月　　20　　日
附錄本案論罪科刑法條全文
中華民國刑法第三百五十四條：
毀棄、損壞前二條以外之他人之物或致令不堪用，足以生損害於
公眾或他人者，處二年以下有期徒刑、拘役或五百元以下罰金。
